【裁判字號】    91,重訴,2292
【裁判日期】    950426
【裁判案由】    損害賠償
【裁判全文】
臺灣臺北地方法院民事判決            91年度重訴字第2292號
原      告  資訊傳真股份有限公司
法定代理人  甲○○
訴訟代理人  葛苗華律師
複代理人    張仁龍律師
被      告  丙○○
訴訟代理人  徐宏昇律師
複代理人    李紀穎律師
上列當事人間損害賠償事件，本院於民國九十五年四月十日言詞
辯論終結，判決如下：
    主  文
被告應給付原告新台幣壹仟陸佰陸拾萬柒仟陸佰陸拾玖元，及自
民國九十一年三月二十七日起至清償日止，按非息百分之五計算
之利息。
訴訟費用由被告負擔。
本判決於原告以新台幣伍佰伍拾萬元供擔保後，得假執行；但被
告以新台幣壹仟陸佰陸拾萬柒仟陸佰陸拾玖元供擔保後，得免為
假執行。
    事實及理由
一、原告主張被告丙○○為圖不法利益，於民國89年間利用其職
    務上的便利，連續以原告之名義向供應廠商大量訂購電腦零
    配件，再由被告丁○○（已結）居間尋找買主，以低於該進
    貨成本12%至15%之價格，將買進之貨物私下廉售予零售商或
    個人，或先交至被告戊○○（已結）所負責之被告啟揚國際
    有限公司（已結）分別設於台北縣三重市○○○路189號1樓
    及台北縣新莊市○○街30巷16號1樓之倉庫做為轉運站，再
    由被告戊○○及丁○○轉售後與被告丙○○朋分圖利。其間
    被告丙○○為恐原告起疑，除製作不實之庫存資料外，並就
    其中部分貨物之買入向原告提出報告，但均謊稱其貨物已按
    正常利潤銷售予被告乙○○（已結）實際負責之憶冠昌有限
    公司（下稱憶冠昌公司）、被告戊○○負責之啟揚公司等人
    頭公司，僅貨款尚未收齊而已，並唆使被告乙○○以憶冠昌
    公司之名義背書後交付已結束營業之世週寶公司所開具之遠
    期支票予原告搪塞，而且多次由被告丁○○與原告會帳承認
    其確有欠原告貨款，以延後原告發現其弊端之時間。由於被
    告丙○○既是私下賤賣其貨品，當然無力繼續支付該貨款，
    其積欠供應廠商之貨款愈形增加，被告丙○○自89年11月起
    ，乃乾脆將供應商其後之請款書、發票等暗中扣留。其後因
    憶冠昌公司背書之支票屢次退票，且其他人頭公司之應收帳
    款亦久未入帳，原告始發現其事。查被告丙○○在受僱於原
    告之期間，意圖為其自己不法之利益，以原告之名義私下向
    供應廠商進貨後，夥同被告丁○○、戊○○以低價轉售予他
    人，所得款項則朋分花用，致原告對供應商尚負有新台幣（
    下同）8,333,983元之貨款債務，並於賤賣貨物，私自收取
    貨款後，由被告乙○○借用人頭公司之支票背書後轉交原告
    塘塞，致原告無法收取貨款，受有8,184,140元之損害，加
    上原告因被告丙○○盜賣庫存貨物而受有89,546元之存貨盤
    損，原告之全部損失共達16,607, 669元，爰依侵權行為之
    法律關係請求被告負損害賠償責任。並聲明：被告應給付原
    告16,607,669元及自起訴狀繕本送達被告翌日起至清償日止
    按年息5%計算之利息，並願供擔保請淮予宣告假執行。
二、被告辯稱：被告於任職原告公司期間，卻曾因私人需要挪用
    原告公司資金6,191,411元，但該部分金額已經被告以擔任
    副總經理之賽博科技股份有限公司（下稱賽博公司）所收之
    貨款抵銷。且原告公司業已將賽博公司之股份轉讓被告之家
    人，原告公司已無任何損害；原告主張有關盜賣庫存而存貨
    盤損89,546元部分，並不實在，該貨物係原告辦理促銷活動
    而購置，被告離職時已移交原告；原告主張被告違反原告指
    示，低價賤售電腦產品，造成原告之損害，並不實在，被告
    擔任電子商務部門負責人，研究市場情況後深知原告公司僅
    為電腦刊物發行公司，欲發展產品行銷通路，初期必須先以
    低廉價格，取得行銷通路，因此乃向原告公司建議以低於下
    由門市直接向上游供應商進價3%之價格，將電腦產品銷售給
    下游廠商，原告公司董事長亦同意被告之提議而委由被告執
    行；原告所指電腦產品並未進入公司，即直接送至客戶處，
    更屬資訊界常見之無庫存買賣方式，此由原告公司並未租用
    任何倉庫，也未雇用任何送貨公司，以及供應商之出貨單若
    非記載代送客戶，即將原告及客戶（受貨人）之地址並列，
    即可證明。可見被告並無任何違反契約義務或侵害原告權利
    之行為，對原告並無賠償義務；被告之父林正雄於90年初以
    每股15元出資購買原告公司持有之賽博公司股份，共310,00
    0股，該部份股金共4,650,000元，亦用以抵償原告所受之損
    害云云。並聲明：原告之訴駁回，如受不利判決，願供擔保
    准予免假執行。
三、原告主張之事實，業據其提出存貨盤損表（參台灣台北地方
    法院檢察署90年度偵字第16440號卷宗《下稱偵卷》第133頁
    ）、偽造億冠昌公司背書之支票、退票理由單、偽造憶冠昌
    公司之印文（參法務部調查局台北市調查處卷宗《下稱調卷
    》第9頁、第10頁、第37頁至第40頁，偵卷第70頁、第71頁
    ）、原告公司繳款通知書、轉帳傳票、原告公司ＥＣ案損失
    總表、原告公司ＥＣ案盜收應收帳款明細表、原告公司ＥＣ
    案進貨廠商交易明細表、電子計算機統一發票、送貨單、聯
    強國際公司客戶報價單、交貨單、出貨單、送貨簽收單、被
    告書具予建達國際號公司之字據、ＥＣ款明細、萬維公司報
    價單、出貨單、統一發票（參調卷第11頁至第34頁）、發票
    、營業人銷貨退回進貨退出或折讓證明單、原告公司應給付
    貨款之損失明細表、送貨單（參偵卷第72頁至第90頁、第92
    頁至第104頁）、賽博公司應付貨款損失明細表、發票、出
    貨單（參本院91年度訴字第206號刑事卷宗第31頁至第40 頁
    ）、上海商業儲蓄銀行存款對帳單影本（見調卷第35頁、第
    36頁、第119頁、第120頁）可證，並據証人蕭小年、陳健勝
    、陳易德及同案被告丁○○、戊○○於法務部調查局台北市
    調查處及台灣台北地方法院檢察署證述明確（參調查卷第49
    頁反面至第52頁反面、第76頁至第77頁、第103頁反面至第
    105頁反面、第115頁至第117頁，偵卷第8頁反面、第9頁、
    本院91年度訴字第206號刑事卷宗第61頁、第62頁）等情，
    業據本院依職權調閱本院91年度訴字第206號刑事卷宗，經
    核屬實，參以被告於台灣高等法院91年度上訴字第1607號案
    件審理時，對於審判長法官之訊問「丙○○……為提高銷售
    營業績效，先於89年初，藉由不知情之憶冠昌企業有限公司
    業務人員丁○○之協助，尋覓下游銷貨廠商，約定每筆交易
    由丁○○抽取銷售金額百分之零點五至百分之二不等之仲介
    佣金。自同年4月間起自90年1月間止，連續多次以原告公司
    之名義，向上游供應廠商聯強國際股份有限公司、建達國際
    股份有限公司、天漢資訊股份有限公司、群環科技股份有限
    公司、全達國際股份有限公司等訂購電腦週邊商品，指示上
    游廠商直接將所訂購之貨品寄存於原告公司之倉庫或丁○○
    所指定之處所，再透過丁○○，以低於原告公司進貨成本百
    分之十二至十五不等之價格，銷售予憶冠昌公司或丁○○所
    覓得之啟揚國際有限公司、源揚國際有限公司、全線通股份
    有限公司、全百股份有限公司、詮百電腦股份有限公司、昶
    捷物流股份有限公司、生暉煤氣有限公司、大眾綜合證券股
    份有限公司、泰亞事業有限公司、淺藍科技有限公司、賽博
    公司等下游廠商，致生損害於原告公司之財產。至銷售所得
    之貨款，部分由下游廠商直接匯入原告公司於大安商業銀行
    南京東路分行之支票存款帳戶或世華聯合商業銀行松山分行
    之活期存款帳戶，部分匯入丁○○設於臺中市第九信用合作
    社建成分社之活期存款帳戶或其指定之帳戶，部分由下游廠
    商直接以現金交予丁○○，由丁○○扣除仲介佣金（共計約
    新臺幣七、八十萬元）後，再以現金、匯款或自動櫃員機轉
    帳方式轉交丙○○。但丙○○並未將此業務上所持有之貨款
    全數上繳原告公司，僅將部分貨款繳回以沖銷進項帳款，而
    連續將其業務上所持有如附表一所示之貨款侵占入己，總計
    8,184,140元，有何意見？」、「你復基於前述業務侵占之
    概括犯意，連續將其業務上所持有如原審判決書附表二編號
    一至編號十八所示之原告公司庫存電腦週邊設備侵占入己，
    總計89,546元，對此有何意見？」、「自89年11月10日起至
    90年3月15日止，連續多次違反原告公司之進貨流程，未依
    規定填寫進貨單，擅自以原告公司名義向如附表四所示之上
    游廠商進貨，總計8,333,983元，並將此業務持有之貨物侵
    占入己，循上開方式轉售下游廠商牟利，而將上游廠商之請
    款書、發票隱匿不報，對此有何意見？」，均答稱「沒有意
    見」（參台灣高等法院91年度上訴字第1607號卷宗第66頁至
    第69頁），堪認原告確因被告之前揭侵占等行為，而受有
    16,607,669元之損害（8,184,140+89,546+8,333,983=16,
    607,669) 。
四、被告雖辯稱：其銷售金額即使低於進貨成本，亦為公司所知
    悉同意云云，惟此為原告所否認，況被告於台灣高等法院91
    年度上訴字第1607號刑事案件調查中亦坦承其係與友人合資
    以丙種墊款買賣股票，因股市行情不佳，丙種追繳保証金，
    始侵占公司款項等情（參該卷宗第41頁），苟被告確係依公
    司之既定策略，以低於進貨價格百分之十二至十五之價格銷
    售貨品，則其自可依實際之銷貨價格記載於其業務上所作成
    之出貨單，交付公司以利會計帳簿之登載，何必在其業務上
    所製作之出貨單上偽載高於進貨成本百分之一利潤為銷售金
    額，再持交不知情之原告公司會計人員，依該金額不實之出
    貨單等會計憑証，據以登載在會計憑證及總帳、分類帳、現
    金簿等帳冊上，並將此不實交易事項登載為下游廠商之「應
    收帳款」？況被告復自承其所以在出貨單上為該不實之記載
    ，係因公司規定每一筆交易均需獲利，故始為獲利百分之一
    之不實登載云云（參該卷宗第42頁）；又被告確係依公司規
    定行事，為何於收取廠商之貨款後，僅將部分款項繳回公司
    或要求廠商直接匯入原告公司在大安商業銀行南京東路分行
    或世華銀行松山分行帳戶內，而將其餘貨款匯入丁○○、張
    文馨之帳戶內，並隱瞞該事實，據以侵占其中之8,184,140
    元？是被告所辯低價策略銷售已得公司同意云云，亦不可採
    。
五、被告復辯稱：其所侵占之金額已經被告以擔任副總經理之賽
    博公司所收之貨款抵銷，且原告公司業已將賽博公司之股份
    轉讓被告之家人，原告公司已無任何損害云云，惟為原告所
    否認，被告復未舉證以實其說，是被告前揭所辯，亦不足採
    。
六、綜上所述，被告所辯均不足採，從而，原告依據侵權行為之
    法律關係，請求被告給付原告16,607,669元及自起訴狀繕本
    送達被告翌日起（即91年3月27日）至清償日止按年息5%計
    算之利息，即無不合，應予准許。
七、兩造均陳明願供擔保，聲請宣告假執行及免予假執行，經核
    均無不合，爰分別酌定相當擔保金額准許之。
八、因本案事證已臻明確，兩造其餘主張陳述及所提之證據，均
    毋庸再予審酌，附此敘明。
九、結論：原告之訴為有理由，依民事訴訟法第78條、第390條
    第2項、第392條判決如主文。
中    華    民    國    95    年    4    月    26    日
                  民事第六庭    法  官  郭美杏
以上正本係照原本作成
如對本判決上訴，須於判決送達後20日內向本院提出上訴狀
中    華    民    國    95    年    4     月    28    日
                                書記官  潘惠梅


司法院資訊處製作；財團法人民間司法改革基金會備份。
